臺灣屏東地方法院刑事判決　　　　　　　95年度訴字第1076號
公　訴　人　臺灣屏東地方法院檢察署檢察官
被　　　告　乙○○
指定辯護人　本院公設辯護人　丁○○
上列被告因殺人未遂案件，經檢察官提起公訴（95年度偵字第59
48號），本院判決如下：
    主  文
本件公訴不受理。
    理  由
一、公訴意旨以：被告乙○○於民國95年9 月28日20時10分許，
    騎機車至屏東縣林邊鄉○○村○○路45之3 號其祖母丙○○○住處，質問丙○○○為何未經其同意變賣林邊鄉鄭成功廟
    旁之祖產，丙○○○則以「土地係我所有，你無權過問」等
    語斥責乙○○，乙○○竟萌殺害直系血親尊親屬之犯意，當
    場持客廳之木製椅子1 只, 朝丙○○○之頭頂部猛擊多下，
    丙○○○血流滿面，伸手抵擋後從後門逃出，因而受有頭部
    外傷合併頂部頭皮撕裂傷3 ×0.5 公分及3 ×3 公分、右手
    臂擦傷4 ×1.5 公分、背部擦傷7 ×0.5 公分、左手前臂擦
    傷8 ×7.5 公分及右手第2 、3 、4 根掌骨骨折等傷害，丙○○○之孫女甲○○（乙○○之堂妹）雖在場但無力阻止，
    乙○○仍未罷休，另基於毀損之犯意，持上開木椅將丙○○○屋內2 塊落地窗砸破後，始騎機車離開現場至其母親住處
    停放，旋於同日20時25分許自行步行至屏東縣警察局東港分
    局林邊分駐所自首，丙○○○之女林秀娥接獲甲○○之電話
    通知後，旋趕至丙○○○住處，並通知其夫將丙○○○送醫
    急救後，丙○○○始倖免於死，林秀娥於同日20時27分至林
    邊分駐所報案，惟乙○○已先行至該所自首，嗣該所警員至
    丙○○○上開住處蒐證並扣得乙○○用以行兇之已散裂之木
    椅1 只，因認被告涉犯刑法第272 條第2 項、第1 項之殺害
    直系血親尊親屬未遂罪及同法第354 條之毀損罪云云。
二、訊據被告乙○○坦承於上揭時地，持木製椅子敲打被害人丙○○○，致被害人丙○○○受有上開傷害之事實，惟堅決否
    認有為殺害直系血親尊親屬未遂犯行，辯稱：伊是一時衝動
    才傷害伊祖母等語。經查：
  (一)卷附之偵查報告及輔英科技大學附設醫院疾病診斷證明書各
    1 紙，雖均係被告以外之人於審判外所為之書面陳述，屬於
    傳聞證據，然檢察官、被告及辯護人均同意作為證據，且本
    院審酌該書面陳述作成之情況，未見有何不適當之情形，故
    依刑事訴訟法第159 條之5 第1 項之規定，得為證據。又證
    人即告訴人丙○○○、證人甲○○、林秀娥於警詢時之陳述
    雖均屬傳聞證據，且辯護人不同意該等陳述作為證據而無證
    據能力，然仍得以此用來爭執證人即告訴人丙○○○、證人
    甲○○於本院審理時陳述之證明力，合先敘明。
  (二)關於本件案發經過，業據證人即被害人丙○○○於本院審理
    時結證稱：95年9 月28日那天有和被告發生爭吵，那天吵架
    之前和被告沒有任何重大仇恨，他之前有問伊他母親有無說
    什麼，那天被告和伊吵架手裡拿木製小椅子，被告拿椅子摔
    向伊，伊不知道拿椅子摔伊時嘴巴有無說要讓伊死或是什麼
    話語，伊重聽，被告拿椅子摔伊之後繼續拿那張椅子打伊，
    伊用手護住頭，他繼續打，那天還有甲○○在場，被告拿椅
    子摔伊時沒有其他第三人把被告抓住，不知道被告拿椅子摔
    伊之後如何出去，事情發生之後被告有向伊道歉，伊沒有說
    什麼，伊告訴他出去要好好做人，有委託鄭瑞銘幫伊去調解
    委員會那裡和被告調解，鄭瑞銘是伊女婿，被告小時候就離
    開，沒有什麼感情，不了解被告打伊是否因為財產的事情，
    被告打伊時伊坐在客廳沙發上看電視，被告拿椅子打伊頭頂
    中央，伊流血摀住頭，他還繼續打，所以伊手指也有受傷，
    被告打伊的椅子還很硬，被告打伊幾下不清楚，他打完伊之
    後，伊女婿過來之前被告就已經停手等語（見本院卷第27頁
    、第28頁），證人甲○○於本院審理時結證稱：95年9 月28
    日有在林邊鄉○○○○○路45-3號看到被告打丙○○○，當
    時渠等在家裡看電視，被告開門進來直接問伊阿嬤（即丙○○○）一些事情，說幾句話之後就拿椅子打伊阿嬤，被告拿
    椅子起來的時候丙○○○是坐著，被告拿木製小椅凳打丙○○○，他直接從頭部打下去，打了3 下以上，力道非常大力
    ，3 下都是從丙○○○頭部打下去，被告打丙○○○時沒有
    說話，丙○○○被打之後伊起來擋在阿嬤前面，丙○○○就
    從後門走，被告打伊阿嬤頭部好幾下，伊阿嬤有用手摸著，
    被告一直打，伊阿嬤要跑也來不及，被告打伊阿嬤的椅子是
    伊家所有，該椅子狀況好好的，被被告打了之後椅子就壞了
    ，案發當時伊擋在阿嬤和被告中間時，被告沒有打到伊，沒
    有出手搶下被告手中椅子，沒有其他第三人搶下被告手中椅
    子，阿嬤出去之後被告沒有追出去要打她，椅子是伊阿嬤用
    手擋住頭的時候散掉的，被告沒有叫伊閃開或罵伊，被告看
    伊擋住沒有反應，手部拿著1 塊木板走向電視，被告打電視
    的時候伊質問他怎麼可以打伊家電視，他就轉身敲玻璃，有
    打電話請姑姑、姑丈過來，他們到時伊阿嬤在隔壁鄰居門前
    騎樓下，被告當時已經走出去，伊有叫他不要跑，叫他去警
    察局，他說他不會跑，要在那裡等渠等，他就慢慢走開，伊
    阿嬤從後門走出去之後應該沒有遇到被告，被告從前門出去
    ，阿嬤從後門走，但是他們後來有無遇到伊不知道，因為伊
    都在家裡，被告沒有再去找過阿嬤麻煩等語（見本院卷第30
    頁至第32頁正面），觀諸上開證人丙○○○、甲○○之證述
    可知被告於被害人丙○○○遭其毆打而離開現場後即行停手
    ，且其係因被告認被害人丙○○○處理財產不公，始質問被
    害人丙○○○繼而出手毆打被害人丙○○○，則其是否有殺
    害被害人丙○○○之動機即有可疑，又被告持以毆打被害人
    丙○○○之物係自被害人丙○○○住處所取之木製椅子，其
    事先並未隨身攜帶任何足以取人性命之兇器，再被害人丙○○○所受之頭部2 處傷勢分別為3 ×0.5 公分、3 ×3 公分
    之撕裂傷，未有頭骨骨折之傷勢，其所受之其餘傷勢均非屬
    致命部分，有診斷證明書（見警卷第17頁）在卷足憑，以被
    告係持堅硬之木製椅子毆打被害人丙○○○，對照被害人丙○○○所受之傷勢，堪認被告下手未重，顯見其所辯非虛，
    另證人鄭瑞銘於本院審理時結證稱：到現場看到伊丈母娘站
    在騎樓下頭部流血，用手摸著頭，當時被告在現場附近外面
    ，他說他要自首，之後就走了，當時被告聲音很大聲，伊老
    婆就質問被告為何對丙○○○動手，被告也沒有說什麼，就
    說要自首就走了，被告當時情緒沒有很激動，手上沒有拿任
    何東西，就安靜站在那裡等語（見本院卷第29頁），足認被
    告於被害人丙○○○離開其住處後，並未有何叫罵、追殺之
    舉動，被告復於為本件犯行後自行至屏東縣警察局東港分局
    林邊分駐所自首，有偵查報告（見警卷第2 頁）附卷可稽，
    亦難以認定被告意欲置被害人丙○○○於死，是公訴意旨認
    被告有殺人之犯意云云，容有誤會，自不足採。被告此部分
    所為應係犯刑法第277 條第1 項之傷害罪，應依同法第280
    條加重其刑，起訴法條應予變更。
三、按告訴乃論之罪，告訴人於第一審辯論終結前，得撤回其告
    訴；告訴經撤回者，應諭知不受理之判決，同法第238 條第
    1 項、第303 條第3 款定有明文。又對於直系血親尊親屬，
    犯第277 條之罪者，加重其刑至2 分之1 ，然既係加重其刑
    ，而所犯者如係第277 條第1 項之罪，須告訴乃論，又係以
    罪而不以刑為準則，則對於直系血親尊親屬犯刑法第277 條
    第1 項之罪，自在告訴乃論之列（最高法院80年度台上字第
    3149號判決意旨參照）。查本件被告乙○○就公訴意旨原認
    涉犯殺人未遂犯行部分之所為既係犯刑法第277 條第1 項之
    傷害罪，應依同法第280 條加重其刑，則被告此部分所為之
    犯行依同法第287 條前段之規定，須告訴乃論；又被告所涉
    犯之刑法第354 條之毀損罪，依同法第357 條前段之規定，
    亦須告訴乃論。茲據告訴人丙○○○於本院審理中陳明撤回
    告訴，有撤回告訴狀（見本院卷第14頁）及審理筆錄（見本
    院卷第30頁）可稽，告訴人甲○○於本院審理中亦陳明撤回
    告訴，有審理筆錄（見本院卷第32頁）可稽，揆諸前開說明
    ，爰為諭知不受理之判決。
據上論斷，應依刑事訴訟法第303 條第3 款，判決如主文。
本案經檢察官陳川傑到庭執行職務。
中　　華　　民　　國　　96　　年　　2 　　月　　13　　日
                  刑事第五庭    審判長法  官  石家禎
                                      法  官  李宜娟
                                      法  官  林家聖
以上正本證明與原本無異。
如不服本判決應於收受本判決送達後10日內向本院提出上訴書狀
，其未敘述上訴理由者，並得於提起上訴後10日內向本院補提理
由書狀（均須按他造當事人之人數附繕本）「切勿逕送上級法院
」
                                      書記官  陳蓉柔
中　　華　　民　　國　　96　　年　　2 　　月　　13　　日
